臺灣高雄地方法院刑事判決　　　　　　　96年度易字第1408號
公　訴　人　臺灣高雄地方法院檢察署檢察官
被　　　告　辛○○
　　　　　　乙○○
上2 人共同
選任辯護人　程高雄律師
上列被告等因恐嚇等案件，經檢察官提起公訴（96年度偵字第71
93號），被告2 人於本院準備程序中為有罪之陳述，經合議庭裁
定由受命法官依簡式審判程序獨任審理，本院判決如下：
    主  文
辛○○共同犯重利罪，處拘役伍拾日，如易科罰金，以銀元參佰
元即新臺幣玖佰元折算壹日，扣案帳冊筆記本貳本及門號000
0000000號、0000000000號、0000000
000號及0000000000號行動電話各壹支，均沒收之
；又共同犯重利罪，處拘役伍拾日，如易科罰金，以新臺幣壹仟
元折算壹日，扣案帳冊筆記本貳本及門號0000000000
號、0000000000號、0000000000號及00
00000000號行動電話各壹支，均沒收之；又共同犯重利
罪，處拘役伍拾日，如易科罰金，以新臺幣壹仟元折算壹日，扣
案帳冊筆記本貳本及門號0000000000號、00000
00000號、0000000000號及000000000
0號行動電話各壹支，均沒收之；又共同犯重利罪，處拘役伍拾
日，如易科罰金，以新臺幣壹仟元折算壹日，扣案帳冊筆記本貳
本及門號0000000000號、0000000000號、
0000000000號及0000000000號行動電話各
壹支，均沒收之；又共同犯重利罪，處有期徒刑貳月，扣案帳冊
筆記本貳本及門號0000000000號、00000000
00號、0000000000號及0000000000號行
動電話各壹支，均沒收之；又共同犯重利罪，處拘役伍拾日，如
易科罰金，以新臺幣壹仟元折算壹日，扣案帳冊筆記本貳本及門
號0000000000號、0000000000號、000
0000000號及0000000000號行動電話各壹支，
均沒收之；又共同犯重利罪，處有期徒刑貳月，扣案帳冊筆記本
貳本及門號0000000000號、0000000000號
、0000000000號及0000000000號行動電話
各壹支，均沒收之；又共同犯重利罪，處有期徒刑貳月，扣案帳
冊筆記本貳本及門號0000000000號、0000000
000號、0000000000號及0000000000號
行動電話各壹支，均沒收之；又犯恐嚇危害安全罪，處有期徒刑
肆月；又犯恐嚇危害安全罪，處有期徒刑肆月；又共同犯恐嚇危
害安全罪，處有期徒刑捌月。上開拘役部分，應執行拘役壹佰貳
拾日，如易科罰金，以銀元參佰元即新臺幣玖佰元折算壹日；上
開有期徒刑部分，應執行有期徒刑壹年捌月，扣案帳冊筆記本貳
本及門號0000000000號、0000000000號、
0000000000號及0000000000號行動電話各
壹支，均沒收之。
乙○○共同犯重利罪，處拘役伍拾日，如易科罰金，以銀元參佰
元即新臺幣玖佰元折算壹日，扣案帳冊筆記本貳本及門號000
0000000號、0000000000號、0000000
000號及0000000000號行動電話各壹支，均沒收之
；又共同犯重利罪，處拘役伍拾日，如易科罰金，以新臺幣壹仟
元折算壹日，扣案帳冊筆記本貳本及門號0000000000
號、0000000000號、0000000000號及00
00000000號行動電話各壹支，均沒收之；又共同犯重利
罪，處拘役伍拾日，如易科罰金，以新臺幣壹仟元折算壹日，扣
案帳冊筆記本貳本及門號0000000000號、00000
00000號、0000000000號及000000000
0號行動電話各壹支，均沒收之；又共同犯重利罪，處拘役伍拾
日，如易科罰金，以新臺幣壹仟元折算壹日，扣案帳冊筆記本貳
本及門號0000000000號、0000000000號、
0000000000號及0000000000號行動電話各
壹支，均沒收之；又共同犯重利罪，處有期徒刑貳月，扣案帳冊
筆記本貳本及門號0000000000號、00000000
00號、0000000000號及0000000000號行
動電話各壹支，均沒收之；又共同犯重利罪，處拘役伍拾日，如
易科罰金，以新臺幣壹仟元折算壹日，扣案帳冊筆記本貳本及門
號0000000000號、0000000000號、000
0000000號及0000000000號行動電話各壹支，
均沒收之；又共同犯重利罪，處有期徒刑貳月，扣案帳冊筆記本
貳本及門號0000000000號、0000000000號
、0000000000號及0000000000號行動電話
各壹支，均沒收之；又共同犯重利罪，處有期徒刑貳月，扣案帳
冊筆記本貳本及門號0000000000號、0000000
000號、0000000000號及0000000000號
行動電話各壹支，均沒收之；又共同犯恐嚇危害安全罪，處有期
徒刑捌月。上開拘役部分，應執行拘役壹佰貳拾日，如易科罰金
，以銀元參佰元即新臺幣玖佰元折算壹日；上開有期徒刑部分，
應執行有期徒刑壹年，扣案帳冊筆記本貳本及門號000000
0000號、0000000000號、0000000000
號及0000000000號行動電話各壹支，均沒收之。
    事  實
一、辛○○與乙○○共同基於乘他人急迫而貸以金錢，並取得與
    原本顯不相當之重利之犯意聯絡，由2 人共同出資，以在報
    紙上刊登借款之廣告或透過姓名年籍不詳之友人介紹之方式
    ，對外向不特定人放款，而貸予金錢予如附表所示之借款人
    ，藉以收取如附表所示與原本顯不相當之利息（週年利率自
    243%至548%不等）。嗣因戊○○未依約還款，辛○○竟基於
    恐嚇之犯意，分別於民國96年2 月23日凌晨1 時許及96年 3
    月1 日23時31分許，以0000000000、0000000000行動電話留
    言於戊○○之電話，分別恫稱：「若你不還錢要讓你很難看
    」、「若你不還錢，不回電話要讓你很難看，要帶囝仔對你
    舞弄」等言詞，均致戊○○心生恐懼；另辛○○復與乙○○
    共同基於恐嚇之犯意聯絡，於96年2 月23日凌晨2 時許， 2
    人夥同3 、4 名姓名年籍不詳之成年男子前往戊○○位於高
    雄縣旗山鎮○○里○○○路173 號之住處，敲撞戊○○住處
    大門，並以石塊丟擲戊○○住處樓頂紗門，致戊○○心生恐
    懼。嗣警據報循線查獲始知悉上情，並扣得帳冊筆記本2 本
    、本票2 張、丙○○駕照及健保卡影本各乙紙，0000000000
    號、0000000000號、0000000000號及0000000000號行動電話
    各1支（皆含SIM卡）。
二、案經高雄縣政府警察局旗山分局報告臺灣高雄地方法院檢察
    署檢察官偵查起訴。
    理  由
一、查被告辛○○、乙○○如附表編號1 所示之行為後，如附件
    所示之相關法律均業經變更，並俱於95年7 月1 日施行，玆
    經整體比較結果，裁判時法並未較為有利，從而依刑法第2
    條第1 項規定，自應適用各該行為時法，亦即修正前刑法，
    合先敘明。
二、本件被告辛○○、乙○○所犯為死刑、無刑徒刑或最輕本刑
    為3 年以上有期徒刑以外之罪，其於準備程序中就被訴犯罪
    事實，為有罪之陳述，經法官告知簡式審判程序之旨，並聽
    取當事人之意見後，依刑事訴訟法第273 條之1 第1 項規定
    ，裁定由受命法官獨任進行簡式審判程序，合先指明。
三、上揭犯罪事實，業據被告辛○○、乙○○於本院審理時均坦
    承不諱，核與證人即被害人戊○○、邱瀚彬、丙○○、己○○、庚○○、壬○○於警詢及證人即被害人戊○○、邱瀚彬
    於本院審理時證述之情節均相符合，且有帳冊筆記本2 本、
    本票2 張、丙○○駕照及健保卡影本各乙紙，0000000000號
    、0000000000號、0000000000號及00 00000000 號行動電話
    各1 支（皆含SIM 卡）扣案可稽，並有高雄市立凱千禧廣告
    單1 紙、扣押筆錄3 份、扣押物品目錄表1 份附卷可稽。是
    被告2 人之自白已有相當之證據資料加以補強，應堪信為真
    實。從而，本案事證明確，被告2 人犯行堪予認定，應依法
    論科。
四、核被告2 人所為，均係犯刑法第344 條之重利罪及同法第30
    5 條之恐嚇危害安全罪。被告2 人間就上開重利犯行，另被
    告2 人與其他3 、4 名姓名年籍不詳之成年男子間就96年 2
    月23日凌晨2 時許之恐嚇犯行，均分別有犯意聯絡及行為分
    擔，應論以共同正犯。被告辛○○所犯上開8 次重利罪及 3
    次恐嚇危害安全罪間，另被告李仙正所犯上開8 次重利罪及
    1 次恐嚇危害安全罪間，均犯意各別，罪名互殊，均應分論
    併罰。爰審酌被告2 人均身值壯年，竟不思以己力賺錢，而
    趁他人急迫之危，貸與金錢，賺取如附表所示之高額利息，
    並以恐嚇之手段逼迫被害人戊○○還款，損害社會風氣，惡
    性非輕，惟犯後坦承犯行，態度尚可，且所放貸之金額非高
    ，被害之人僅6 人，人數不多及其他一切情狀，分別量處如
    主文所示之刑，並就宣告拘役部分審酌被告2 人之家庭經濟
    狀況及職業，均諭知易科罰金之折算標準，另就宣告拘役及
    有期徒刑部分，均定其應執行之刑，以資儆懲。又扣案之帳
    冊筆記本2 本及0000000000號、0000000000號、0000000000
    號及0000000000號行動電話各1 支（皆含SIM 卡），分別係
    均係供被告乙○○及辛○○所有，供被告2 人犯罪所用之物
    ，有扣押物品目錄表1 紙在卷可參，爰依刑法第38條第1 項
    第2 款之規定，併予宣告沒收之。至扣案丙○○駕照及健保
    卡影本各1 張，均係被害人供作質押之用，並非被告所有，
    爰不另為沒收之諭知。另扣案丙○○及邱瀚彬所開立之本票
    各1 張，乃被害人用以清償其對被告2 人債務之付款工具，
    非屬被告所有因犯罪所得之物，自不得宣告沒收，附此敘明
    。
據上論斷，應依刑事訴訟法第273 條之1 第1 項、第284 條之 1
、第299 條第1 項前段，刑法第2 條第1 項前段、第28條（修正
前）、第305 條、第344 條、第41條第1 項前段、第41條第1 項
前段（修正前）、第51條第5 款（修正前）、第6 款（修正前）
、第38條第1 項第2 款，刑法施行法第1 條之1 ，罰金罰鍰提高
標準條例第2 條，判決如主文。
本案經檢察官甲○○到庭執行職務。
中　　華　　民　　國　　96　　年　　6 　　月　　15　　日
                  鳳山刑事第一庭      法　官  陳盈吉
以上正本證明與原本無異。
如不服本判決，應於判決送達後10日內，向本院提出上訴狀。
中　　華　　民　　國　　96　　年　　6 　　月　　15　　日
 　　　　　　　　　　　　　　　       書記官  吳俊達
附錄本判決論罪科刑法條：
中華民國刑法第344條
乘他人急迫、輕率或無經驗貸以金錢或其他物品，而取得與原本
顯不相當之重利者，處1 年以下有期徒刑、拘役或科或併科1 千
元以下罰金。
中華民國刑法第305條
以加害生命、身體、自由、名譽、財產之事，恐嚇他人致生危害
於安全者，處2 年以下有期徒刑、拘役或3 百元以下罰金。
附表
┌─┬───┬────┬─────┬────┬─────┬───┬────┬──┬─────┬────┬────┐
│編│被害人│借款時間│借款地點　│借款金額│實拿金額　│是否預│預扣金額│幾天│每期利息  │抵押物　│刑    期│
│號│　　　│　　　　│　　　　　│(新臺幣)│(新臺幣)  │扣利息│(新臺幣)│一期│(新臺幣)  │  　　　│　      │
├─┼───┼────┼─────┼────┼─────┼───┼────┼──┼─────┼────┼────┤
│1 │丁○○│94年12月│高雄縣旗山│2萬元   │17,600元  │是　　│2,400元 │10日│2,400元， │本票1張 │拘役50日│
│　│　　　│20日17時│鎮枝仔冰城│        │          │　　　│        │    │共計已給付│        │        │
│　│　　　│許      │          │        │　　　　　│　　　│        │    │21,600元。│        │        │
│  │      │        │          │        │          │      │        │    │（週年利率│        │        │
│  │      │        │          │        │          │      │        │    │438%)。   │        │        │
├─┼───┼────┼─────┼────┼─────┼───┼────┼──┼─────┼────┼────┤
│2 │壬○○│95年12月│高雄縣旗山│15,000元│13,000元  │是　　│2,000元 │10日│自借款日起│無      │拘役50日│
│　│　　　│5 日    │鎮消防隊前│        │          │　　　│        │　  │至96年3 月│        │        │
│  │      ├────┼─────┼────┼─────┼───┼────┼──┤13日止，左├────┼────┤
│  │      │95年12月│高雄縣旗山│1萬元   │8,500元   │      │1,500元 │10日│列3 筆借款│本票及身│拘役50日│
│  │      │9 日    │鎮廣聖醫院│        │          │      │        │    │共計已支付│分證及健│        │
│  │      │        │附近      │        │          │      │        │    │利息1 萬元│保卡影本│        │
│  │      ├────┼─────┼────┼─────┼───┼────┼──┤。（週年利├────┼────┤
│  │      │95年12月│高雄縣旗山│1萬元   │8,500元   │      │1,500元 │10日│率分別為48│同上    │拘役50日│
│  │      │10日    │鎮園潭里旗│        │　　　　　│      │        │    │7%、548%、│        │        │
│  │      │        │甲一路上之│        │          │      │        │    │548%）。  │        │        │
│  │      │        │黑面龍檳榔│        │          │      │        │    │          │        │        │
│  │      │        │攤        │        │          │      │        │    │          │        │        │
├─┼───┼────┼─────┼────┼─────┼───┼────┼──┼─────┼────┼────┤
│3 │己○○│95年12月│高雄縣內門│3萬元　 │2萬8,000元│是　　│2,000元 │10日│2,000元　 │本票及身│有期徒刑│
│　│　　　│19日    │鄉紫竹寺附│　　　　│　        │　　　│　　　　│  　│（週年利率│分證影本│2月     │
│　│　　　│        │近        │　　　　│　　　　　│　　　│　　　　│  　│261%) 。  │        │        │
│  │      │        │          │        │          │      │        │    │          │        │        │
├─┼───┼────┼─────┼────┼─────┼───┼────┼──┼─────┼────┼────┤
│4 │丙○○│96年1月4│高雄縣內門│2萬元　 │2萬元     │否　　│無      │10日│2,000元   │本票1 張│拘役50日│
│　│　　　│日      │鄉紫竹寺附│　　　　│          │　　　│　      │  　│（週年利率│及駕駛執│        │
│　│　　　│        │近        │　      │          │　　　│        │  　│365%)。   │照及健保│        │
│  │      │        │          │        │          │      │        │    │          │影本    │        │
├─┼───┼────┼─────┼────┼─────┼───┼────┼──┼─────┼────┼────┤
│5 │庚○○│96年1月5│高雄縣旗山│5萬元　 │5萬元     │否　　│無      │3日 │1,000元   │無      │有期徒刑│
│　│　　　│日      │鎮鎮公所附│　　　　│　　      │　　　│        │  　│（週年利率│        │2月     │
│　│　　　│        │近　　　　│　　　　│          │　　　│　　　　│  　│243%) 。  │        │        │
│  │      │        │          │        │          │      │        │    │          │        │        │
├─┼───┼────┼─────┼────┼─────┼───┼────┼──┼─────┼────┼────┤
│6 │戊○○│95年11月│高雄縣旗山│7萬元　 │7萬元     │否　　│無      │10日│每期利息 1│身分證正│有期徒刑│
│　│　　　│上旬    │鎮太平里旗│　　　　│          │　　　│        │  　│萬元，自95│本（業經│2月     │
│　│　　　│        │南一路173 │　　　　│　　      │　　　│　　　　│  　│年11月上旬│被害人取│        │
│　│　　　│        │號　　　　│　　    │          │　　　│　　　　│  　│起至96年 1│回）    │        │
│　│　　　│        │　　　　　│        │          │　　　│　      │  　│月中旬止，│        │        │
│  │      │        │          │        │          │      │        │    │共支付息 8│        │        │
│  │      │        │          │        │          │      │        │    │萬元，另已│        │        │
│  │      │        │          │        │          │      │        │    │還本金6 萬│        │        │
│  │      │        │          │        │          │      │        │    │元。（週年│        │        │
│  │      │        │          │        │          │      │        │    │利率521%) │        │        │
│  │      │        │          │        │          │      │        │    │。        │        │        │
└─┴───┴────┴─────┴────┴─────┴───┴────┴──┴─────┴────┴────┘
附件：
┌──┬───────┬───────┬───────┬────┐
│比較│行為時法（95年│裁判時法（95年│比較結果      │備註    │
│內容│7 月1 日前之刑│7 月1 日生效之│              │        │
│    │罰法律）      │刑罰法律）    │              │        │
├──┼───────┼───────┼───────┼────┤
│共同│刑法第28條：二│刑法第28條：二│依行為時法及裁│        │
│正犯│人以上共同實施│人以上共同「實│判時法均構成均│        │
│    │犯罪之行為者，│行」犯罪之行為│成立共同正犯，│        │
│    │皆為正犯。    │者，皆為正犯。│裁判時法並未較│        │
│    │              │              │有利於被告。  │        │
├──┼───────┼───────┼───────┼────┤
│刑法│罰金：（銀元）│罰金：新臺幣10│裁判時法罰金刑│上開修正│
│第33│1 元以上。    │00元以上，以百│之最低度刑提高│影響刑法│
│條第│              │元計算之。    │為新臺幣1000元│第305 條│
│5 款│              │              │。是以行為時法│、第344 │
│    │              │              │較有利於被告。│條中關於│
│    │              │              │              │罰金刑最│
│    │              │              │              │低度。  │
├──┼───────┼───────┼───────┼────┤
│易科│刑法第41條第1 │刑法第41條第1 │裁判時法刪除易│        │
│罰金│項：犯最重本刑│項：犯最重本刑│科罰金時，需具│        │
│之宣│為5 年以下有期│為5 年以下有期│備「因身體、教│        │
│告及│徒刑以下之刑之│徒刑以下之刑之│育、職業或家庭│        │
│折算│罪，而受6 個月│罪，而受6 個月│之關係或其他正│        │
│標準│以下有期徒刑或│以下有期徒刑或│當事由，執行顯│        │
│    │拘役之宣告，因│拘役之宣告者，│有困難者」之限│        │
│    │身體、教育、職│得以新臺幣1,00│制，似以裁判時│        │
│    │業、家庭之關係│0 元、2,000元 │法對被告有利；│        │
│    │或其他正當事由│或3,000元折算 │惟觀今司法實務│        │
│    │，執行顯有困難│1 日，易科罰金│對於被告是否宣│        │
│    │者，得以1 元以│。但確因不執行│告得易科罰金，│        │
│    │上3 元以下折算│所宣告之刑，難│實無以「因身體│        │
│    │1 日，易科罰金│收矯正之效，或│、教育、職業或│        │
│    │。但確因不執行│難以維持法秩序│家庭之關係或其│        │
│    │所宣告之刑，難│者，不在此限。│他正當事由，執│        │
│    │收矯正之效，或│              │行顯有困難者」│        │
│    │難以維持法秩序│罰金罰鍰提高標│等情狀為考量。│        │
│    │者，不在此限。│準條例第2 條刪│而裁判時法易科│        │
│    │              │除。          │罰金折算標準已│        │
│    │罰金罰緩提高標│              │由銀元100 、20│        │
│    │準條例第2 條前│              │0 、300 元即新│        │
│    │段：依刑法第41│              │台幣300 、600 │        │
│    │條易科罰金或第│              │、900 元，提高│        │
│    │42條第2 項易服│              │為以新台幣1,00│        │
│    │勞役者，均就其│              │0 元、2,000 元│        │
│    │原定數額提高為│              │、3,000 元折算│        │
│    │100 倍折算1 日│              │1 日，綜合觀之│        │
│    │。            │              │，行為時法對被│        │
│    │現行法規貨幣單│              │告較為有利。  │        │
│    │位折算新台幣條│              │              │        │
│    │例第2 條。    │              │              │        │
├──┴───────┴───────┴───────┴────┤
│比較結果：                                                    │
│裁判時法並未較有利於被告。從而，應依刑法第2 條第1 項前段規定，│
│適用行為時之法律。                                            │
└───────────────────────────────┘
